臺灣臺北地方法院交通事件裁定　　　　　　　　　　九十一年度交聲字第一六一號
　　原處分機關　台北市交通事件裁決所
　　受 處分 人　甲○○　男　四十一歲（民國五十年十月二十日生）
　　即 異議 人
右列受分人因違反道路交通管理處罰條例案件，對於台北市交通事件裁決所九十一年
一月二十二日所為之處分（原處分案號：北市裁三字第ＡＲ0000000號），聲
明異議，本院裁定如左：
    主  文
原處分撤銷。
甲○○不罰。
    理  由
一、首按交通違規事件裁罰案件，性質上屬於交通行政主管機關本於職權就公法上具
    體事件所為之決定而對外直接發生法律效果之單方行政行為，參酌行政法院五十
    六年度判字第八一號判例意旨「本件原告行為時尚在舊所得稅法施行期間，實體
    上固應適用舊法，但被告官署稅捐稽徵程序開始於現行所得稅法令公布施行以後
    ，程序上即應是新法」，故本件道路交通管理處罰條例雖於民國於九十一年七月
    三日公布修正、同年七月五日施行，依行政「實體從舊，程序從新」原則，尚無
    比較新舊法問題，而本件行為時法為修正前之舊法，倘無特別標示，則本件引用
    法條均係該行為時有效之舊法，核先敘明。
二、次按法院受理交通事件，準用刑事訴訟法之規定，道路交通管理處罰條例第八十
    九條前段定有明文，是最高法院七十六年台上字第四九八六號判例「認定犯罪事
    實所憑之證據，雖不以直接證據為限，間接證據亦包括在內，然而無論直接證據
    或間接證據，其為訴訟上之證明，須於通常一般之人均不致有所懷疑，而得確信
    其為真實之程度者，始得據為有罪之認定，倘其證明尚未達到此一程度，而有合
    理之懷疑存在而無從使事實審法院得有罪之確信時，即應由法院為諭知被告無罪
    之判決。」揆諸前開說明，法院於審理行為人違反道路交通管理處罰條例案件，
    當踐行完畢調查證據之程序後，為事實之認定時，如就原處分機關所認定之行為
    人違規之事實仍有合理之訴訟上懷疑，而無法確信行為人確有該當於道路交通管
    理處罰條例各該處罰條文之構成要件事實時，此際即應依訴訟上之待證事實「倘
    有懷疑，則從被告之利益作解釋」（in dubi opro reo）之證據法則，作對受處
    分人有利之認定。
三、原處分機關係以：民國九十年十月三日上午十一時十三分許，在台北市○○街處
    經警查獲異議人即受處分人甲○○所有車號ＢＹ—五六六營業用小客車停放於禁
    止臨時停車之紅線處所，而當場拖吊，並以受處分人有違反道路交通管理處罰條
    例第五十六條第一項第一款之行為掣單舉發。嗣經受處分人於到案日期前申訴，
    原處分機關函請舉發機關即台北市政府警察局大同分局調查結果，仍認受處分人
    有上開違規行為，遂依道路交通管理處罰條例第五十六條第一項第六款之規定，
    裁處受處分人罰鍰一千二百元。
三、訊據受處分人固坦承於前開時間將所有車輛並排停放於台北市○○街口處乙節，
    惟以：當時係因汽車散熱風扇故障、引擎過熱，故停車修理，打開前引擎蓋、後
    行李箱，結果竟遭員警拍照等語置辯。經查：
  (一)經本院依職權函調本件舉發照片，細覽結果：受處分人所有之前開車輛於系爭時
    地確實並排停放於招牌「NISSON」之汽車材料行前，且由第一張舉發照片中顯示
    ：前開車輛之前引擎蓋及後行李箱蓋確實均開啟，而有一人站立於前引擎蓋前碰
    觸引擎蓋內物品狀等情，此有台北市政府警察局大同分局九十一年四月三十日北
    市警同分交字第九一六一二九二六○○號函及附件照片在卷可稽；再經證人曾景
    永即本件舉發員警證述：舉發當時系爭ＢＹ—五六六號車輛確係引擎蓋開啟，但
    並無仔細觀察是否在修理汽車，僅開車經過現場見有並排停車、駕駛不在車內情
    形，主觀認為引擎蓋打開係規避拍照，即自行拍照離去，並未於現場停留等語明
    確（見本院九十一年九月二十六日筆錄）；是以前引擎蓋開啟、駕駛人站立位置
    、車輛停放位置等情足見，受處分人辯稱：舉發當時因車輛故障而臨時停車修理
    等語，尚非無據。
  (二)又據員警二張連續舉發照片顯示：受處分人並排停車現場除員警車輛外，並無其
    他車輛經過等情，而員警於照相後亦得迅即離去乙節，業經證人曾景永證述在卷
    ，是受處分人因排除車輛故障狀況而並排停車後，並無妨害他車通行之狀況。而
    按汽車發生故障不能行駛，應即設法移置於無礙交通之處，道路交通安全規則第
    一百十二條第一項第十二款定有明文，則受處分人遇車輛故障時，已將車輛移置
    無礙交通之處，其並排停車非無正當理由。
四、故揆諸前揭說明，既無證據顯示受處分人係無正當理由並排停放車輛，本件即應
    對受處分人作有利之認定，認其所為上開辯解為屬可採，原處分機關不察，遽對
    受處分人為前開裁決，即難認為允當，應認受處分人之異議為有理由，自應由本
    院將原處分撤銷，改諭知受處分人不罰，以資適法。
據上論結，應依道路交通案件處理辦法第二十條，裁定如主文。
中      華      民      國    九十一    年     十二     月    三十一    日
                                    臺灣臺北地方法院交通法庭
            法  官  郭惠玲
右正本證明與原本無異
如不服本裁定應於送達後五日內向本院提出抗告狀
                                        書記官  陳  懿
中      華      民      國    九十二    年     一       月     六       日
